【裁判字號】    96,易,1877
【裁判日期】    970131
【裁判案由】    毒品危害防制條例
【裁判全文】
臺灣士林地方法院刑事判決              96年度易字第1877號
公  訴  人  臺灣士林地方法院檢察署檢察官
被      告  甲○○
                    （另案
上列被告因毒品危害防制條例案件，經檢察官提起公訴（96年度
毒偵字第2101號），本院判決如下：
    主  文
甲○○施用第二級毒品，處有期徒刑陸月，如易科罰金以新台幣
壹仟元折算壹日。
    事  實
一、甲○○於民國89年間因施用毒品案件，經臺灣臺北地方法院
    以89年度毒聲字第2626號裁定令入戒治處所施以強制戒治1
    年，嗣因認無繼續戒治之必要，經臺灣臺北地方法院以90年
    度毒聲字第2385號裁定停止戒治，所餘戒治期間交付保護管
    束，已於91年2 月8 日保護管束期滿未經撤銷而視為強制戒
    治執行完畢。甲○○另於88年間因偽造文書案件，經臺灣板
    橋地方法院以89年度訴字第546 號判決處有期徒刑5 月確定
    ；復於89年間因竊盜案件，經本院以89年度易字第415 號判
    決處有期徒刑8 月確定；又因施用毒品案件，經臺灣臺北地
    方法院以89年度易字第2435號判決處有期徒刑6 月確定，上
    開3 罪經臺灣臺北地方法院以90年度聲字第845 號裁定應執
    行刑為有期徒刑1 年5 月確定。又於89年間因犯偽造文書案
    件，經臺灣臺北地方法院以90年度簡字第2024號判決處有期
    徒刑3 月確定；復又因竊盜案件，經臺灣臺北地方法院以91
    年度簡字第1035號判決處有期徒刑6 月確定，上述2 罪經同
    法院以91年度聲字第1120號裁定應執行刑為有期徒刑8 月確
    定。另於89年間因竊盜案件，經本院以91年度易字第261 號
    判決處有期徒刑1 年確定，以上三罪（1 年5 月、8 月、1
    年）接續執行，於92年7 月1 日縮短刑期假釋出監，假釋期
    間付保護管束，原迄93年5 月20日始縮刑期滿，詎其於保護
    管束期間內即再犯攜帶兇器竊盜、連續施用第一級、第二級
    毒品罪，經本院撤銷上開假釋，入監執行上開殘刑10月又19
    日，其攜帶兇器竊盜、施用第一級、第二級毒品部分，分經
    本院以93年度易字第822 號判決、93年度訴字第552 號、93
    年度易字第653 號判決各處有期徒刑11月、10月、8 月，與
    上開案件接續執行，甫於96年4 月30日因縮短刑期假釋出監
    ，假釋期間付保護管束（應迄96年11月22日始縮刑期滿）。
    詎甲○○仍不知悔改，於前揭強制戒治執行完畢出所後5 年
    後，再基於施用第2 級毒品甲基安非他命之犯意，於96年8
    月17日凌晨，在臺北縣汐止市○○路租屋處，以將甲基安非
    他命置於玻璃球內以火燒烤加熱後吸食其所產生煙霧之方式
    ，施用第2 級毒品甲基安非他命1 次。嗣於96年8 月18日因
    竊盜案為警查獲，經警採集其尿液檢體送驗，結果呈甲基安
    非他命陽性反應，始查悉上情。
二、案經臺北縣政府警察局汐止分局報請臺灣士林地方法院檢察
    署檢察官偵查起訴。
    理  由
一、本件被告甲○○所犯係最重本刑為三年以下有期徒刑之罪，
    是依刑事訴訟法第284 條之1 規定，應毋庸行合議審判，而
    被告甲○○對於本判決所引用之下列各項證據方法之證據能
    力，於本院審理時均表示無意見，且於法院調查證據時，知
    有刑事訴訟法第159 條第1 項不得為證據之情形，亦未於言
    詞辯論終結前聲明異議，茲審酌該等言詞陳述及書面陳述作
    成時之情況，並無不宜作為證據之情事，依刑事訴訟法第15
    9 條之5 之規定，自得作為證據，合先敘明。
二、上揭犯罪事實，業經被告甲○○於本院審理時坦承不諱，且
    被告為警查獲後，採集其尿液檢體經送台灣檢驗科技股份有
    限公司以酵素免疫分析法初步檢驗，再以氣相層析質譜儀法
    確認檢驗結果，均呈甲基安非他命陽性反應，有台灣檢驗科
    技股份有限公司96年9 月10日濫用藥物尿液檢驗報告1 紙附
    卷可稽（詳偵查卷第3 頁），足徵被告前開施用第2 級毒品
    甲基安非他命之自白與事實相符，堪予採信。
三、按92年7 月9 日新修正之毒品危害防制條例刪除2 犯及3 犯
    之規定，一改修法前繁雜之處遇程序，僅將施用毒品者簡化
    區分為初犯、再犯，並認施用毒品者係屬病患性犯人，以觀
    察、勒戒戒除其身癮，並以強制戒治去除其心癮。經觀察、
    勒戒或強制戒治執行完畢釋放後，若係5 年後再犯該條例第
    10條施用毒品罪者，與同條例第20條第1 項、第2 項關於「
    初犯」之處理方式相同，檢察官應先聲請法院裁定令被告入
    勒戒處所觀察、勒戒，並視有無繼續施用毒品傾向，決定應
    予釋放、為不起訴之處分，或應聲請法院裁定令入勒戒處所
    強制戒治；若係5 年內「再犯」同條例第10條施用毒品罪者
    ，依同條例第23條第2 項規定，檢察官則應依法追訴。觀諸
    該條例第20條第3 項之修正理由：「觀察、勒戒或強制戒治
    5 年後再犯者，顯見前所實施之觀察、勒戒或強制戒治已足
    以遮斷其施用毒品之癮，為期自新及協助其戒除毒癮，對此
    5 年後再犯者，爰明定仍適用初犯之規定，先經觀察、勒戒
    、強制戒治之程序。」及同條例第23條第2 項之修正理由：
    「為配合簡化施用毒品犯之刑事處遇程序，並鑑於經觀察、
    勒戒或強制戒治執行完畢釋放後5 年內再犯者，其再犯率甚
    高，原據以實施之觀察、勒戒及強制戒治既已無法收其實效
    ，自應施以刑事處遇。」顯然如施用毒品者係前經觀察、勒
    戒或強制戒治等治療程序執行完畢5 年後，始再施用毒品之
    「初犯」，因前所執行之觀察、勒戒或強制戒治已足收戒除
    毒癮之效，自應重新執行觀察、勒戒或強制戒治等治療程序
    ，並於治療程序執行完畢後，由檢察官為不起訴處分，毋庸
    對之追訴處罰；反之，在「再犯」之情形，因其先前所為治
    療程序顯未能收戒斷毒癮之效，且考量施用毒品者之再犯率
    偏高，乃簡化其刑事處遇程序，而逕予追訴處罰，不再施以
    治療程序。參酌上開立法理由，修正毒品危害防制條例就施
    用毒品者，祇於「初犯」及「5 年後再犯」二種情形，有其
    追訴條件之限制，即須於初犯經觀察、勒戒或強制戒治釋放
    後，5 年內均無施用毒品之行為，始能認其前所實施之觀察
    、勒戒或強制戒治已足遮斷毒癮，而得於5 年後再犯時，再
    予適用初犯之規定，重行觀察、勒戒等程序。倘5 年內已經
    再犯，被依法追訴處罰，縱其第3 次（或第3 次以上）施用
    毒品之時間在初犯釋放5 年以後，即與「5 年後再犯」之情
    形有別，且因已於「5 年內再犯」，顯見其再犯率甚高，原
    實施觀察、勒戒或強制戒治，已無法收其實效，而無五年戒
    斷期之存在，自無再經觀察、勒戒及強制戒治之必要，應由
    檢察官逕行起訴，始符新法修正之本旨，最高法院95年度台
    非字第59號、第65號判決意旨可資參照。經查：被告甲○○
    前於88年間，即因施用毒品案件，經臺灣臺北地方法院以89
    年度毒聲字第2626號裁定令入戒治處所施以強制戒治1 年，
    嗣因認無繼續戒治之必要，經臺灣臺北地方法院以90年度毒
    聲字第2385號裁定停止戒治，所餘戒治期間交付保護管束，
    已於91年2 月8 日保護管束期滿未經撤銷而視為強制戒治執
    行完畢。惟被告嗣又於強制戒治執行完畢釋放後5 年內，即
    再於93年間，因施用第一級、第二級毒品案件，分經本院以
    93年度訴字第552 號、93年度易字第653 號判決各處有期徒
    刑10月、8 月確定等情，此有臺灣高等法院被告前案紀錄表
    1 份在卷可佐，是被告於91 年2月8 日強制戒治執行完畢後
    5 年內，既又於93年間再施用毒品，且經法院判處罪刑確定
    ，即係「5 年內再犯」，甚為明確。衡諸首揭說明，本案被
    告犯行既非初犯，亦非毒品危害防制條例第20條第3 項所指
    「5 年後再犯」之情形，即應依法訴追審理。從而，本案事
    證明確，被告犯行洵堪認定，應依法論科。
四、甲基安非他命為毒品危害防制條例第2 條第2 項第2 款所規
    定之第2 級毒品，核被告甲○○所為係犯毒品危害防制條例
    第10條第2 項之施用第2 級毒品罪。其施用前後持有第2級
    毒品甲基安非他命之低度行為為施用毒品之高度行為所吸收
    ，不另論罪。至被告雖有如事實欄所載論罪科刑及刑之執行
    情形，此有臺灣高等法院被告前案紀錄表1 份附卷可稽，惟
    依該前案紀錄表所載，被告於90年1 月16日入監執行並接續
    執行有期徒刑1 年5 月、8 月、1 年，於92年7 月1 日縮短
    刑期假釋出監，假釋期間付保護管束，迄93年5 月20日始縮
    刑期滿，詎其於保護管束期間即因再犯攜帶兇器竊盜、連續
    施用第一級、第二級毒品罪，為本院撤銷上開假釋，入監執
    行上開殘刑10月又19日，尚未執行完畢，且被告嗣另犯攜帶
    兇器竊盜、連續施用第一級、第二級毒品罪，分經本院判處
    有期徒刑11月、10月、8 月確定且接續執行，故被告於96
    年4 月30日第2 次假釋出監時，縱使已執行刑期已逾其中一
    罪之刑期，惟因刑法第79條之1 第1 項規定「二以上徒刑併
    執行者，第七十七條所定最低應執行之期間，合併計算之。
    」，同條第3 項規定「依第一項規定合併計算執行期間而假
    釋者，前條第一項規定之期間，亦合併計算之。」，則在合
    併執行之情形，經許其假釋出獄者，其報請許可假釋所須最
    低執行之期間，既合併計算，且假釋期間（即殘刑期間）亦
    合併計算，其期間即無從區分。從而，不論假釋出獄前所執
    行之期間是否已逾其中任一罪之期間，亦不論嗣後其假釋有
    無被撤銷，在假釋期間內，均應認為尚未執行完畢。其於執
    行逾其中一罪之刑期後，5 年內之假釋期間，再犯有期徒刑
    以上之罪者，不應論以累犯。是本件犯罪時點既在被告假釋
    期間內，仍不得論以累犯（最高法院88年7 月20日第4 次刑
    庭會議決議參照），故檢察官起訴書所為有關「於93年5 月
    20日縮刑期滿執行完畢」之記載，尚有誤會，惟此部份業經
    蒞庭檢察官當庭更正本件無累犯之適用，附此敘明。爰審酌
    被告前曾有施用毒品之犯行，屢經強制戒治之治療程序及判
    刑後，仍未戒除惡習而繼續施用，足見其深陷毒癮而難以自
    拔，惟施用毒品僅係戕害自身健康，尚未危害他人，並考量
    其生活狀況、智識程度，施用毒品之次數，暨犯罪後坦承犯
    行等一切情狀，量處如主文所示之刑，並諭知易科罰金之折
    算標準，以資懲儆。
據上論斷，應依刑事訴訟法第299 條第1 項前段，毒品危害防制
條例第10條第2 項，刑法第11條前段、第41條第1 項，判決如主
文。
本案經檢察官余秉甄到庭執行職務。
中    華    民    國    97    年    1     月    31    日
                  刑事第四庭法  官  洪慕芳
以上正本證明與原本無異。
如不服本判決，應於判決送達後10日內，向本院提出上訴狀。
                            書記官  林靜枝
中    華    民    國    97    年    1     月    31    日
附錄本案論罪科刑法條全文：
毒品危害防制條例第10條第2 項：
施用第二級毒品者，處3 年以下有期徒刑。


司法院資訊處製作；財團法人民間司法改革基金會備份。
